【裁判字號】    94,訴,2765
【裁判日期】    950120
【裁判案由】    誣告
【裁判全文】
臺灣臺中地方法院刑事判決              94年度訴字第2765號
公  訴  人  臺灣臺中地方法院檢察署檢察官
被      告  戊○○
上列被告因誣告案件，經檢察官提起公訴（九十四年度偵緝字第
一二五六號），本院判決如下：
    主    文
戊○○意圖他人受刑事處分，向該管公務員誣告，處有期徒刑陸
月。
    犯罪事實
一、戊○○前係位於臺中市○區○○路一段二十九號「和欣汽車
    客運股份有限公司」（下稱和欣客運公司）之司機，於民國
    九十四年一月十四日十時二十八分，因和欣客運公司早班組
    長丙○○（業經不起訴處分確定）以戊○○逾時進站為由開
    立告發單予戊○○，戊○○因而心生不滿，其明知和欣客運
    公司站務人員乙○○、甲○○（業已不起訴處分確定），於
    同日十時二十五分、二十六分許，已先後對其作過酒精濃度
    測試，竟基於意圖使甲○○、丙○○受刑事處分之犯意，於
    同日十二時五十分許，向臺中市警察局第一分局繼中派出所
    警員，謊稱甲○○於出車前未對其作酒精濃度測試，卻交付
    合格酒測單一紙，而誣指甲○○與早班組長郭銘詮共同偽造
    酒精濃度測試單，並對丙○○、甲○○二人提出偽造文書之
    告訴，且於臺中市警察局第一分局繼中派出所製作警詢筆錄
    ，並由臺中市警察局第一分局以丙○○、甲○○二人涉偽造
    文書罪嫌移送臺灣臺中地方法院檢察署檢察官偵辦。嗣經臺
    灣臺中地方法院檢察署檢察官偵查後，於九十四年四月二十
    八日以九十四年度偵字第三三三○號以罪嫌不足為由，而對
    丙○○、甲○○二人為不起訴處分確定在案。
二、案經臺灣臺中地方法院檢察署檢察官自動檢舉偵查起訴。
    理    由
一、訊據被告戊○○固坦承有於九十四年一月十四日十二時五十
    分許，至臺中市警察局第一分局繼中派出所，對甲○○、丙○○提出偽造文書之告訴等情，惟矢口否認有何誣告犯行，
    辯稱：甲○○有對我做測試，但測試結果沒有列印出來，甲○○拿另外一張測試單給我，這一張測試單不見得是乙○○
    列印出來的那一張酒測單，如同我第二次的酒測單沒有列印
    出來，因為丙○○在場，有監督之責，而且我當場有對丙○○提出質疑，事實上我沒有謊稱任何事情，不管原因為何，
    打擊犯罪人人有責等語。惟查：
  (一)被告戊○○持卷附之酒精測試單一紙，於九十四年一月十四
    日十二時五十分許，向臺中市警察局繼中派出所警員馮永生
    報案，並於警詢中對證人即被害人丙○○、甲○○提出偽造
    文書之告訴，指述被害人甲○○交予一張不是伊所做測試之
    酒精測試單，而被害人丙○○係公司組長，為被害人甲○○
    之上司，當時亦站在旁邊，當伊質疑時，被害人丙○○也不
    做任何反應之事實，業據被告自承在卷（見本院卷第七五頁
    、第七六頁、第七七頁），復有臺中市警察局第一分局九十
    四年一月十四日被告戊○○之警詢筆錄在卷可稽（見九十四
    年度偵字第八○八八號偵查卷第七頁、第七頁反面），足認
    被告確有告訴被害人丙○○、甲○○偽造文書之事實。
  (二)證人乙○○於九十四年一月十四日十時二十五分三十一秒，
    在和欣客運公司調度櫃臺拿酒測儀器交予被告準備吹氣，被
    告於同日十時二十五分三十四秒將上開酒測儀器就口吹氣，
    同日十時二十六分十七秒，證人乙○○將列印出來之酒測值
    交予被告後，隨即離開調度櫃臺，證人甲○○於同日十時二
    十六分四十秒，將酒測儀器交給被告，被告有以手握住管子
    就口吹氣之動作，同日十時二十六分四十二秒，被告將酒測
    儀器交還證人甲○○之事實，業經本院當庭勘驗和欣客運公
    司之監視錄影光碟無誤，並製有勘驗筆錄在卷可稽，核與證
    人即被害人甲○○於本院審理時證述被告酒測經過之情節相
    符（見本院卷第六八頁、第六九頁、第七十頁），並據證人
    乙○○於偵查中證稱：當天早上被告在看告發單，甲○○在
    忙調度車輛的事，就由伊對被告做酒測，當時甲○○也在伊
    旁邊，伊有拿酒測機當著甲○○的面對被告做酒測，酒測值
    是合格，也有列印出來，伊把單子拿給被告簽名，被告就說
    甲○○未對其做酒測，為何會有酒測單，後來甲○○就親自
    拿酒測機再對被告酒測一次，這一次沒有列印出來，因酒測
    值也合格等語（見九十四年度偵字第八○八八號偵查卷第二
    十頁反面、第二一頁），參以證人即被害人丙○○於本院審
    理時證稱：甲○○負責車輛排班及司機酒測，原則上當天公
    司所有司機都是由甲○○進行酒測，但是乙○○會協助甲○○等語（見本院卷第六四頁），可見證人乙○○負有協助證
    人甲○○對當天所有司機進行酒測之責任，故證人乙○○對
    於酒測儀器之操作應不陌生，衡情，應不可能於被告未吹氣
    之情形下，逕行按下列印酒精測試單。
  (三)由卷附之微電腦酒精濃度測定器簡易操作說明可知，和欣客
    運公司所採用之酒測儀器其操作模式有三種：(1)ＡＵＴＯ
    ＴＥＳＴ自動測：出現「ＡＵＴＯ  ＴＥＳＴ」時，裝妥吹
    嘴，均力吹氣吹盡肚內的氣，六秒時嗶一聲後，十秒內出現
    結果值。(2)ＭＡＮＵＡＬ  ＴＥＳＴ手動測：出現「ＡＵＴ
    Ｏ  ＴＥＳＴ」或「ＭＡＮＵＡＬ  ＴＥＳＴ」時，裝妥吹
    嘴，均力吹氣吹盡肚內的氣以前，按執行鍵取樣，十秒內出
    現結果值。(3)ＰＡＳＳＩＶＥ  ＴＥＳＴ手動測：出現「Ｐ
    ＡＳＳＩＶＥ  ＴＥＳＴ」時，嘴對準備面進氣口，離口十
    公分，均力吹氣吹盡肚內的氣以前，按執行鍵取樣，十秒內
    出現結果值。而結果如出現「ＩＮＳＵＦＦＩＣＩＥＮＴ
    ＢＲＥＡＴＨ」表示吹氣量不足，快按一下電源鍵重測，或
    改用「手動測」。又警方對駕駛人實施酒精呼氣測試前，應
    告知受測者，如吹氣不足，儀器無法完成取樣，將檢測失敗
    ，必須重新檢測等情，已據臺中市警察局以九十四年十月二
    十八日中市警交字第○九四○○○九三五二號函覆本院在卷
    ，可見酒精呼氣測試之儀器必須取得足以供其分析之氣體樣
    本數量，方能得到測試結果。倘被告並未對酒精測試儀器吹
    氣，因該酒精測試儀器未採集氣體樣本供分析，依上開說明
    可知，證人乙○○所使用之酒測儀器，自應出現「ＩＮＳＵ
    ＦＦＩＣＩＥＮＴ  ＢＲＥＡＴＨ」之訊息表示吹氣量不足
    ，惟本件被告第一次酒精測試單列印之結果為「○‧○○」
    ，顯見該酒精測試儀器有採集足以分析之氣體樣本，益證證
    人乙○○將酒測儀器交予被告時，被告確有吹氣測試無疑，
    被告辯稱：乙○○係從右後方將管子拿給伊，當時伊正在閱
    讀文件，因心有旁騖並未吹氣云云，顯係避就之詞，殊無可
    採。
  (四)證人即被害人丙○○係和欣客運公司早班組長，負責支援員
    工工作及招呼客人，司機酒測若有數值不符之情況，就會過
    去處理，開立員工違規告發單並禁止司機駕駛等情，已據證
    人丙○○於本院審理時證述明確（見本院卷第六三頁），而
    被告於九十四年一月十四日因逾時進站遭證人丙○○開立違
    規告發單等情，則據證人丙○○於本院審理時證述明確（見
    本院卷第六三頁、第六四頁），被告於本院審理時亦供稱：
    當天伊在站外一百公尺處待命四、五十分鐘，後來丙○○有
    來找伊，伊就把車子開進去，伊記得在第一次酒測前所閱讀
    的文件就是告發伊的文件，因為一月十四日係伊在公司最後
    一天，伊按照規定事前就提出辭呈，沒有想到最後一天，他
    們找一個理由，要扣伊六千元，伊係因這件事情與丙○○發
    生爭執等語（見本院卷第七九頁、第八十頁），可見九十四
    年一月十四日被告與證人丙○○發生爭執並非因二次酒測結
    果，而係證人丙○○以被告逾時進站為由開立違規告發單方
    為其二人爭執之原因。再者，證人丙○○係在證人乙○○對
    被告酒測完後始出現在調度櫃臺，且無被告與證人丙○○發
    生爭執之情形，亦據本院當庭勘驗和欣客運公司監視錄影光
    碟無誤，並製有勘驗筆錄在卷可稽，故被告所辯：伊對於第
    一次酒測結果提出質疑而與證人丙○○發生爭執云云，顯係
    卸責之詞，尚不足採。
  (五)綜上可知，證人乙○○、甲○○確有以酒精測試儀器對被告
    酒測，且酒精測試單係依據測試結果由酒精測試儀器所列印
    出來，而被告於本院審理時亦自承證人丙○○、甲○○並未
    在本件之酒精測試單上塗改等情（見本院卷第七九頁），竟
    以證人甲○○、丙○○偽造文書為由，向臺中市警察局第一
    分局繼中派出所警員報案並表示要對證人甲○○、丙○○提
    出偽造文書之告訴，惟被告既明知證人乙○○、甲○○有對
    其做酒精測試，且其與證人丙○○發生爭執之原因係證人丙○○以被告逾時進站而開立告發單，竟諉稱證人甲○○、丙○○交予伊一張非伊本人測試之酒精測試單，而伊對於酒測
    結果向證人丙○○提出質疑，證人丙○○未作任何反應，因
    而認證人丙○○與證人甲○○共同涉犯偽造文書，惟被告有
    無接受酒精測試乃為其親身之經歷，並無誤認之可能，其主
    觀上有誣告之犯意至明。是被告所為之辯解，顯不足採，此
    外，復有酒精測試單一紙、臺灣臺中地方法院檢察署勘驗筆
    錄、本院勘驗筆錄各一份、監視錄影畫面翻拍照片二十三幀
    、取締酒後駕車程序說明、微電腦酒精濃度測定器規格及簡
    易操作說明各一份及臺灣臺中地方法院檢察署九十四年度偵
    字第三三三○號不起訴處分書等附卷足憑（見九十四年度偵
    字第八○八八號偵查卷第二三頁、第二四頁），本件事證明
    確，被告犯行洵堪認定。
二、核被告所為，係犯刑法第一百六十九條第一項之誣告罪。按
    誣告罪為妨害國家審判權之罪，就其性質而論，直接受害者
    係國家，即國家之審判事務，每因誣告而為不當之進行，至
    個人受害，乃國家進行不當審判事務所發生之結果，與誣告
    行為不生直接之關係，故以一訴狀誣告數人，僅能成立一誣
    告罪（最高法院十八年上字第三三號判例參照），故被告於
    臺中市警察局第一分局繼中派出所同時誣告丙○○、甲○○
    ，僅能成立一誣告罪，並無想像競合的問題，附此敘明。爰
    審酌被告素行、僅因不甘證人丙○○對其開立違規告發單，
    即以誣告他人犯罪之方式表達不滿，浪費司法資源，且審理
    中未能坦認犯行，態度不佳等一切情狀，量處如主文所示之
    刑。
據上論結，應依刑事訴訟法第二百九十九條第一項前段，刑法第
一百六十九條第一項，判決如主文。
本案經檢察官丁○○到庭執行職務
中    華    民    國    95    年     1    月    20    日
                  刑事第九庭  審判長法  官   陳得利
                                    法  官   何世全
                                    法  官   余德正
以上正本證明與原本無異。
如不服本判決，應於收受送達後十日內向本院提出上訴書狀（應
附繕本）。
                                    書記官   廖日晟
中    華    民    國    95    年     1    月    24    日
附錄論罪科刑法條
刑法第一百六十九條第一項
意圖他人受刑事或懲戒處分，向該管公務員誣告者，處七年以下
有期徒刑。


司法院資訊處製作；財團法人民間司法改革基金會備份。
